【裁判字號】    98,消債更,104
【裁判日期】    970209
【裁判案由】    聲請更生程序
【裁判全文】
臺灣高雄地方法院民事裁定           98年度消債更字第104號
聲  請  人  甲○○
上列當事人聲請消費者債務清理事件，本院裁定如下：
    主  文
聲請人甲○○自民國九十八年二月十日下午五時起開始更生程序
。
命司法事務官進行本件更生程序。
    理  由
一、聲請意旨略以：伊前與如附表所示之銀行訂定自用住宅貸款
    、信用卡等契約，積欠如附表所示債務計新台幣（下同）7,
    363,557 元（其中無擔保債務2,446,557 元），於民國95年
    5 月，依金融主管機關協調成立之中華民國銀行公會會員辦
    理消費金融案件無擔保債務協商機制，以書面向最大債權金
    融機構聯邦商業銀行股份有限公司（下稱聯邦銀行）請求共
    同協商債務清償方案，雖經協商成立，聲請人應月付22,618
    元，然聲請人從事保險業務工作，民國96年平均每月薪資尚
    有63,531元，因經濟不景氣，致聲請人97年每月平均薪資僅
    約15,740元，扣除自己及撫養親屬之必要支出後，所餘顯不
    足清償上開協商清償計劃，最後仍無法負擔而毀諾，實有不
    可歸責於己之事由，而無法繼續履行，且未經法院裁定開始
    清算程序或宣告破產，爰依法聲請更生等語。
二、按債務人不能清償債務或有不能清償之虞者，得依消費者債
    務清理條例所定更生或清算程序，清理其債務。債務人無擔
    保或無優先權之債務總額未逾1,200 萬元者，於法院裁定開
    始清算程序或宣告破產前，得向法院聲請更生。於消費者債
    務清理條例施行前，債務人依金融主管機關協調成立之中華
    民國銀行公會會員，辦理消費金融案件無擔保債務協商機制
    與金融機構成立之協商，準用同條例第151 條第5 項之規定
    ，即債務人與金融機構協商成立者，不得聲請更生或清算，
    但因不可歸責於己之事由，致履行顯有重大困難者，不在此
    限。法院開始更生程序之裁定，應載明其年、月、日、時，
    並即時發生效力，消費者債務清理條例第3 條、第42條第1
    項、第151 條第5 項、第6 項、第45條第1 項分別定有明文
    。
三、經查：
  (一)聲請人於本件更生聲請前，已於95年5 月依金融主管機關協
    調成立之中華民國銀行公會會員辦理消費金融案件無擔保債
    務協商機制與聯邦銀行成立協商，自95年6 月起，利率2 ﹪
    ，每月以22,618元依各債權銀行債權金額比例清償各項債務
    ，至全部清償為止等情，有協議書1 紙、無擔保債務還款計
    劃1 份在卷可稽。聲請人依協商清償協議，給付合計16期分
    期款後悔諾之事實，有財團法人金融聯合徵信中心當事人綜
    合信用報告附卷可憑。此部分事實，應可認為真實。
  (二)按債務人對於金融機構因消費借貸、自用住宅借款、信用卡
    或現金卡契約而負債務，在聲請更生或清算前，應提出債權
    人清冊，以書面向最大債權金融機構請求協商債務清償方案
    ，並表明共同協商之意旨。債務人與金融機構協商成立者，
    不得聲請更生或清算。但因不可歸責於己之事由，致履行顯
    有重大困難者，不在此限，消費者債務清理條例第151 條第
    1 、5 項定有明文。聲請人雖曾於消費者債務清理條例施行
    前，與各債權銀行就無擔保債務成立協商，約定分120 期、
    每月償還22,618元清償債務。然聲請人目前任職在國際紐約
    人壽保險股份有限公司，97年總薪資為308,325元，平均為
    25,694元，名下無不動產等情，有本院電話記錄、業務人員
    薪津表、財政部高雄市國稅局財產歸屬資料清單等件在卷足
    憑。再者，以聲請人居住於高雄市，參諸97年度高雄市每人
    每月最低生活費為10,991元，故聲請人每月薪資收入扣除其
    個人最低生活必要支出後，僅餘14,703元，顯已不足以繳納
    協商之還款金額，則聲請人無法依協議繼續償還，係因客觀
    收入不足所致，其與金融機構協商成立之償還協議，已因不
    可歸責於聲請人之事由，致履行顯有重大困難。聲請人主張
    其係因不可歸責於己之事由，致履行協議顯有重大困難，堪
    予採信。
四、再查，聲請人於收入不足之情況下，仍接受協商條件，足見
    聲請人具有高度還款誠意，始而接受協商條件。況聲請人於
    系爭協商後，依原協商條件繳付16期協商應繳納之款項，應
    認已盡相當之償還誠意。執之，聲請人無法依協議繼續償還
    ，既係因協商條件未能考量聲請人收入暨生活必要支出費用
    情況，且所約定之協商償還金額亦屬過高，致聲請人客觀收
    入不足以長期持續依協議償還，並非因協議後故意浪費或其
    他不利償還之行為，足認聲請人與金融機構協商成立之償還
    協議，係因不可歸責於聲請人之事由，致履行顯有重大困難
    。
五、綜上所述，聲請人有如附表所示之銀行自用住宅借款、消費
    貸款、信用卡、現金卡債務，債務金額未逾1,200 萬元，且
    其未經法院裁定開始清算程序或宣告破產，業經本院查明，
    有前案紀錄表、查詢表附卷可稽。而按聲請人不能清償債務
    ，且前雖與金融機構協商成立償還協議，嗣因不可歸責於己
    之事由，致履行顯有重大困難，亦如上述，則其聲請更生，
    依上規定所示，自無不合，應予准許。
六、依消費者債務清理條例第11條第1 項、第45條第1 項、第16
    條第1 項，裁定如主文。
中    華    民    國    97    年    2     月    9     日
                  民事第一庭  法    官  張茹棻
上為正本係照原本作成。
本件不得抗告。
本裁定已於98年2月10日下午5時公告。
中    華    民    國    98    年    2     月    9     日
                              書 記 官  黃美秀
附表：債權人清冊
┌──┬────────────┬────────┬─────────┐
│編號│債權人                  │金額（新臺幣）  │  種        類    │
├──┼────────────┼────────┼─────────┤
│一  │台灣中小企業銀行        │4,917,000元     │房屋擔保借款      │
├──┼────────────┼────────┼─────────┤
│二  │國泰世華銀行            │209,201元       │信用卡            │
├──┼────────────┼────────┼─────────┤
│三  │陽信銀行                │227,731元       │信用卡            │
├──┼────────────┼────────┼─────────┤
│四  │聯邦銀行                │422,891元       │信用卡            │
├──┼────────────┼────────┼─────────┤
│五  │遠東銀行                │92,099元        │信用卡            │
├──┼────────────┼────────┼─────────┤
│六  │元大銀行                │263,021元       │信用卡            │
├──┼────────────┼────────┼─────────┤
│七  │萬泰銀行                │237,000元       │信用卡            │
├──┼────────────┼────────┼─────────┤
│八  │台新銀行                │100,000元       │信用卡            │
├──┼────────────┼────────┼─────────┤
│九  │大眾銀行                │78,000元        │信用卡            │
├──┼────────────┼────────┼─────────┤
│十  │友邦信用卡公司          │151,614元       │信用卡            │
├──┼────────────┼────────┼─────────┤
│十一│ 兆豐銀行               │665,000元       │保證債務          │
│    │                        │                │                  │
├──┴────────────┼────────┴─────────┤
│合               計           │7,363,557元                         │
└───────────────┴──────────────────┘


司法院資訊處製作；財團法人民間司法改革基金會備份。
